【裁判字號】    95,上訴,1166
【裁判日期】    950615
【裁判案由】    強盜
【裁判全文】
臺灣高等法院刑事判決                95年度上訴字第1166號
上  訴  人  臺灣新竹地方法院檢察署檢察官
被      告  乙○○
指定辯護人  本院公設辯護人   陳德仁
上列上訴人，因被告強盜案件，不服臺灣新竹地方法院94年度訴
字第990號，中華民國95年2月27日第一審判決（起訴案號：臺灣
新竹地方法院檢察署94年度偵字第6003號）提起上訴，本院判決
如下：
    主  文
原判決撤銷。
乙○○意圖為自己不法之所有，攜帶兇器，以強暴至使不能抗拒
，而取他人之物，處有期徒刑柒年。
扣案摺疊刀壹把，沒收。
    事  實
一、乙○○於民國（下同）94年11月6 日中午12時30分許，騎乘
    所有腳踏車至其不知情友人陳永傑新竹市○○路○段357巷38
    弄7號2樓住處，由陳永傑騎乘伊兄陳永輝所有車號 HTP-578
    號機車，搭載乙○○至新竹市○○路訪友未果，遂於同日下
    午1 時許，返回陳永傑上開住處，乙○○即騎乘腳踏車逕自
    離去，竟意圖為自己不法之所有，於同日下午1 時18分許，
    身穿黑色上衣外套、米黃色T 恤及藍色牛仔褲、拖鞋，頭戴
    其在新竹市○○路旁垃圾堆內他人棄置之黑色全罩式安全帽
    ，手持客觀上具有危險性，足以對人之生命、身體構成威脅
    ，可供兇器使用之摺疊刀1 把，騎乘腳踏車行經新竹市○○
    路○段400號「全家便利商店」（起訴書誤載為新竹市○○○
    路257巷8號，此部分已經公訴檢察官於蒞庭時當庭更正），
    乙○○進入店內後，即向櫃檯店員甲○○喝令「搶劫」，甲
    ○○見狀即用雙手抓住乙○○雙手欲加反抗時，乙○○竟持
    刀劃傷甲○○之左手食指（傷害部分已據甲○○撤回告訴）
    ，至使甲○○不能抗拒，而依其指示將收銀機打開，乙○○
    強取收銀機內之財物新臺幣（下同）9600元得手，旋徒步往
    新竹市○○路右轉成功路方向逃逸，並將安全帽丟棄在新竹
    市○○路旁之草叢內，至新竹市○○路○段214巷、成功路口
    時，隨即攔下不知名男子所騎乘機車離去，強盜所得均花用
    殆盡。嗣經警調閱案發現場附近監視錄影帶，始循線於同年
    月8日凌晨1時15分許，在其新竹市香山區○○○路257巷8號
    住處查獲，並在乙○○住處房間內，扣得其所有供強盜財物
    所使用之折疊刀1把等物，始得悉上情。
二、案經新竹市警察局第一分局報請臺灣新竹地方法院檢察署檢
    察官偵查起訴
    理  由
一、上揭犯罪事實，業據被告（下同）乙○○先後於警訊、偵查
    、原審及本院時坦承不諱，核與被害人甲○○於警詢、原審
    指訴被告持摺疊刀進入便利商店內強盜財物等被害情節大致
    相符（參見偵查卷26至29頁，原審卷85至87頁），並經證人
    即案發前搭載被告之被告友人陳永傑、目擊被告強盜後逃逸
    並自後追逐之被害人甲○○友人蔡志堅，於警詢時證述綦詳
    （參見偵查卷23至25頁，30至31頁），復有被害人甲○○右
    手食指受傷照片3 幀、案發當時現場監視錄影光碟所翻拍之
    照片58幀在卷可稽（參見偵查卷43、44頁，49至63頁），此
    外，並有被告所有用以供本件強盜犯行所用摺疊刀一把扣案
    可資佐憑，被告之自白核與事實相符，自堪採信。雖被告於
    本院辯稱其只強盜得逞6 千餘元，當時神智不清才犯案云云
    ，但與被害人指稱情節未合，被告警訊亦供稱：邊跑邊掉錢
    云云（參見偵查卷22頁），又衡諸常情，被害人既遭劃傷，
    且事後查獲被告時，即前往指認係被告強盜，被強盜9600元
    無訛在卷，核無溢報被強盜金額之必要，是被告此部分所辯
    ，核係卸責之詞，不足採信。再者，被告持刀於一分鐘內強
    盜得逞，並跑離現場途中，攔截機車逃離，自難認被告強盜
    時係神智不清，被告此部分之所辯，難以採信。從而，本件
    事證明確，被告加重強盜犯行，洵堪認定，應依法論科。
二、按刑法第321條第1項第3 款攜帶兇器竊盜罪所謂之兇器，其
    種類並無限制，凡客觀上足對人之生命、身體、安全構成威
    脅，具有危險性之器械均屬之，且只需行竊時攜帶此種具有
    危險性之兇器為已足，並不以攜帶之初有行兇之意圖為必要
    （參照最高法院79年臺上字第5253號判例意旨）。被告乙○
    ○持扣案摺疊刀1 把強盜，並致被害人甲○○右手手指受傷
    ，客觀上已可用以攻擊他人，足供兇器使用應屬無訛，核其
    所為，係犯刑法第330條第1項攜帶兇器強盜罪。再者，被告
    因服用藥物致精神狀況不佳，本身亦患有頸椎狹窄併發脊髓
    等疾病，有長庚紀念醫院診斷證明書及葉日鑾醫院回函、財
    團法人長庚紀念醫院（林口）分院95年2月8日（95）長庚院
    法字第0077號函暨其所附病歷資料在卷為憑，與配偶潘麗鈴
    離異後，即獨力撫養年僅8歲之幼女楊淮恩，此有戶籍謄本1
    份可按，本件犯罪動機係為購買女兒生日禮物而誤觸法網，
    雖非無因，但依本件犯罪客觀情狀觀之，持刀傷害店員，作
    案時間在一分鐘內，犯後並未自首，所得財物高達近萬元，
    尚難以引起一般同情，自無刑法第59條酌減其刑之適用甚明
    。原審經審理結果，認被告罪證明確，予以論科，固非無見
    ，但查，原審將犯罪科刑一切情狀之理由，援引為刑法第59
    條酌減其刑之適用，自有違誤。檢察官執此指摘原判決不當
    ，自為有理由，應由本院撤銷改判。爰審酌被告年輕力壯，
    卻不思循正當途徑獲取財富，持刀強盜便利商店，並致被害
    人甲○○受傷，危害社會治安至鉅，實值非難，惟犯後坦承
    犯行，甚有悔意，並與被害人達成和解，有和解書一份存卷
    可查，被害人亦表示願意原諒被告（參見原審95年2月20 日
    審理筆錄）等一切情狀，量處如主文第二項所示之刑，以示
    懲儆。至扣案折疊刀一把，係被告所有，用以供本件強盜犯
    行所用之物，業據其坦認無訛，爰依刑法第38條第1項第2款
    規定宣告沒收。扣案之黑色外套、藍色牛仔褲、米黃色T 恤
    各一件，及米黃色涼鞋一雙等物，雖係被告在犯罪時所穿著
    ，充其量僅能視為平日生活之日常用品，尚難認係供本件強
    盜犯行所用，另扣案全罩式安全帽一頂，雖係被告供本件強
    盜犯行所用，惟並非被告所有，又扣案之紅色外套、黑底花
    短褲各1件及綠色拖鞋1雙等物，係被告不知情之友人陳永傑
    所有，與本案無關，均不另為沒收之諭知，附此敘明。
三、公訴意旨另以：被告乙○○持刀強盜並致被害人甲○○受傷
    ，另涉有刑法第277條第1項之傷害罪嫌等語。經查：
(一)按告訴乃論之罪，告訴人於第一審辯論終結前得撤回其告訴
    ，又告訴經撤回者，應諭知不受理判決，刑事訴訟法第 238
    條第1項、第303條第3款，分別定有明文。
(二)本件告訴人甲○○告訴被告傷害犯行，公訴人認被告係觸犯
    刑法第277條第1項之傷害罪，依同法第287 條前段之規定，
    犯第277條第1項之傷害罪須告訴乃論。茲告訴人業已與被告
    達成和解，並表示願意撤回上開告訴，有原審95年1 月16日
    準備程序筆錄及聲請撤回告訴狀供參，本應為不受理判決之
    諭知，惟公訴意旨認此部分與前揭論罪科刑之加重強盜罪間
    ，有方法結果之牽連關係，屬裁判上一罪，爰不另為不受理
    判決之諭知，併此敘明。
據上論斷，應依刑事訴訟法第369條第1項前段、第364條、第299
條第1項前段，刑法第330條第1項、第38條第1項第2 款，判決如
主文。
本案經檢察官許仲瑩到庭執行職務
中    華    民    國    95    年    6     月    15    日
                  刑事第六庭  審判長法  官  林  堭  儀
                                    法  官  莊  謙  崇
                                    法  官  蔡  聰  明
以上正本證明與原本無異。
如不服本判決，應於收受送達後十日內向本院提出上訴書狀，其
未敘述上訴之理由者並得於提起上訴後十日內向本院補提理由書
（均須按他造當事人之人數附繕本）。
                                    書記官  郭  台  發
中    華    民    國    95    年    6     月    15    日
附錄：本案論罪科刑法條全文
刑法第330條：
犯強盜罪而有第321條第1項各款情形之一者，處7 年以上有期徒
刑。
前項之未遂犯罰之。


司法院資訊處製作；財團法人民間司法改革基金會備份。
